【裁判字號】    94,訴,837
【裁判日期】    950720
【裁判案由】    給付貨款
【裁判全文】
臺灣板橋地方法院民事判決               94年度訴字第837號
原      告  久津實業股份有限公司
法定代理人
（重整人）  壬○○
法定代理人
（重整人）  華南銀行股份有限公司
上一人
法定代理人  許德南
訴訟代理人  賴中強律師
被      告  庚○○○ ○○○○.
                      Ijss.
法定代理人  乙○○○ ○○
訴訟代理人  趙建興律師
被      告  甲○○○○○○○○.
                        Dch.
法定代理人  己○○○○○  ○○.
被      告  丙○○○○ ○○○.
                        duk.
法定代理人  戊○○○ ○○○○.
被      告  丁○○○○○○ ○.
                      CA 9.
法定代理人  辛○○○ ○○○○.
上列當事人間請求給付貨款事件，經本院於民國95年6 月22日言
詞辯論終結，判決如下：
    主  文
被告庚○○○ ○○○○應給付原告美金壹拾參萬肆仟肆佰肆拾捌元及自
民國94年12月9日起至清償日止按年息百分之五計算之利息。
被告甲○○○○○○○○○ ○○○○○○○○ ○○○○○ 應給付原告美金參佰元及自民
國94年9 月13日起至清償日止按年息百分之五計算之利息。
被告丙○○○○ ○○○○○○○○○○○○○ ○○○○ 應給付原告美金捌仟參佰元及
自民國95年4 月25日起至清償日止按年息百分之五計算之利息
。
被告丁○○○○○○ ○○○○ ○○○○○○○○○○ ○○○○應給付原告美金貳佰肆拾柒
元及自民國95年4 月25日起至清償日止按年息百分之五計算之利
息。
原告其餘之訴駁回。
訴訟費用由被告庚○○○ ○○○○ 負擔百分之七十，由被告甲○○○○○○○○○○○○○○○○○ ○○○○○負擔百分之一，由被告丙○○○○ ○○○○○○○○○○○○○○○○○百分之四，由被告丁○○○○○○ ○○○○ ○○○○○○○○○○ ○○○○負擔百分
之一，餘由原告負擔。
本判決第一至四項於原告依序以新台幣壹佰肆拾陸萬元、參仟元
、玖萬元、參仟元供擔保後，得為假執行。如被告庚○○○ ○○○○ 以
新台幣肆佰參拾捌萬伍仟陸佰玖拾肆元預供擔保，免為假執行。
原告其餘假執行之聲請駁回。
    事實及理由
一、按因契約涉訟者，如經當事人定有債務履行地，得由該履行
    地之法院管轄，民事訴訟法第12條定有明文。本件原告起訴
    請求被告給付貨款，付款地在國內，揆諸前揭規定，我國法
    院有管轄權。次按未經我國認許之外國法人，仍不失為非法
    人團體，該非法人團體設有代表人或管理人，依我國民事訴
    訟法第四十條自有當事人能力，至其在台灣是否設有事務所
    或營業所，則非所問。又被告為外國公司，本件係屬涉外事
    件而有準據法適用之問題。按法律行為發生債之關係者，其
    成立要件及效力，依當事人意思定其應適用之法律。當事人
    意思不明時，同國籍者依其本國法，國籍不同者依行為地法
    ，行為地不同者以發要約通知地為行為地，如相對人於承諾
    時不知其發要約通知地者，以要約人之住所地視為行為地，
    涉外民事法律適用法第6 條第1 、2 項亦有規定。本件兩造
    未合意約定準據法，原告復主張本件係以口頭成立買賣契約
    ，故無訂貨單資以證明係由何人要約等語，惟衡情由買受人
    要約為常態，故本件以發要約通知地即被告公司所在地之本
    國法為準據法。
二、原告前聲請公司重整，經本院92年度整字第1 號民事裁定准
    予重整，並選派林家振、壬○○、華南銀行股份有限公司為
    重整人，嗣本院於94年6 月2 日將林家振之重整人之職務解
    除，改派癸○○為重整人，林家振提起抗告，經臺灣高等法
    院於94年9 月29日以94年抗字第1917號民事裁定將本院94年
    6 月2 日之裁定廢棄，本院復於95年2 月15日裁定解除林家
    振之重整人之職務，故原告公司目前之重整人為壬○○、華
    南銀行股份有限公司，先予敘明。
三、本件被告未於言詞辯論期日到場，核無民事訴訟法第386 條
    各款所列情形，爰依原告聲請，由其一造辯論而為判決。
四、按訴狀送達後，原告不得將原訴變更或追加他訴。但擴張或
    減縮應受判決事項之聲明者，不在此限，民事訴訟法第255
    條第1 項第3 款定有明文。本件就被告丁○○○○○○ ○○○○ ○○○○○○○○○○ ○○○○部分，原告起訴時係請求美金275707.18元
    ，嗣變更為45762.18元，核屬減縮應受判決事項之聲明，
    於法並無不合，合先說明。
五、原告起訴主張：原告為重整中公司，被告向原告訂購貨物，
    原告已將貨物出口，然被告積欠原告貨款，原告曾委託子○○律師發函催討，被告迄今仍未清償，為此請求被告
    甲○○○○○○○○○ ○○○○○○○○ ○○○○○ 給付原告美金300 元、請求被
    告丙○○○○ ○○○○ ○○○○○○○○○ ○○○○ 給付原告美金8300元、請求
    被告  丁○○○ ○○○ ○○○○ ○○○○○○○○○○ ○○○○ 給付原告美金
    45762 元，及均自92年4 月18日起至清償日止按年息百分之
    五計算之利息，並願供擔保請准宣告假執行。
六、被告庚○○○ ○○○○ 公司則以：本件被告為荷蘭公司，其發要約
    通知地在荷蘭，應適用荷蘭法為準據法。被告公司未經我國
    認許，在我國並無主事務所或主營業所，能否以被告為適格
    之當事人進行訴訟，不無疑問。又據訴外人子○○律師於92
    年4 月24日以建源字第042445信函稱「久津公司已將貨款債
    權美金134448元讓與伊」，則債權主體已變更，原告是否為
    適格之當事人？且被告亦否認有前揭債權之存在，原告所提
    之交易明細、發票、出口報單，均由原告自行製作，並無買
    賣契約、訂貨單、被告之簽收單，不足證明被告有積欠貨款
    之事實等語置辯。並聲明：原告之訴及其假執行之聲請均駁
    回。願供擔保請准宣告免為假執行。
七、被告甲○○○○○○○○○ ○○○○○○○○ ○○○○○ 、丙○○○○ ○○○○○○○○○○○○○○○○○、丁○○○○○○ ○○○○ ○○○○○○○○○○ ○○○○未於言詞辯論期日到
    場，亦未提出準備書狀作何聲明或陳述。
八、原告主張之事實，業據其提出出口報單、國外銷貨單、發票
    為據，被告庚○○○ ○○○○ 公司雖爭執：原告所提出之國外銷貨
    單、發票，係由原告自行製作，並無買賣契約、訂貨單、被
    告之簽收單，不足證明被告有積欠貨款之事實等語，惟查買
    賣契約之成立，不以書面為成立要件，原告主張本件係以口
    頭成立買賣契約，且將貨物交予美商優比速出口，有出口報
    關單可稽，核該出口報關單所載之貨物名稱、規格、數量均
    與原告所提之國外銷貨單、發票相符，堪認原告所提之國外
    銷貨單、發票為真正。被告庚○○○ ○○○○ 公司又辯稱：訴外人
    子○○律師於92年4 月24日以建源字第042445信函稱「久津
    公司已將貨款債權美金134448元讓與伊」，則債權主體已變
    更，原告是否為適格之當事人云云，經查，據證人子○○律
    師到庭證稱：因為原告公司財務發生問題，銀行團怕原告私
    自收取，所以銀行團要求原告公司把債權讓與給我，由我發
    函債務人來收取，作為銀行團總債權的擔保。這是形式上的
    讓與，實質上是做擔保用的，如果有收款回來，要存到銀行
    團指定之原告的帳戶，由銀行團監控。原告公司有要求銀行
    團所收的貨款有部分要提供給原告公司作營運費用，銀行團
    沒有正面的同意，開會時原告公司提出這樣的要求等語（見
    本院卷一第269 頁），可知原告係應債權人之要求，委託子
    ○○律師收款匯入指定之原告之帳戶，以擔保債權人銀行之
    債權，實際上並無讓與債權予子○○律師之意思，是系爭債
    權仍為原告所有。次查，原告雖請求被告丁○○○○○○ ○○○○○○○○○○○○○○ ○○○○ 給付45762 元，惟其僅提出美金247 元之
    國外銷貨單、發票、出口報單，逾此範圍，原告未能舉證，
    不能認為原告之主張為可採。末按買受人應給付買賣價金與
    出賣人，業據原告提出被告本國法之規定，原告請求被告給
    付買賣價金，即屬有據。末查，原告請求被告均給付自民國
    92 年4月18日起算之遲延利息，惟查，原告係以其委託子○○律師於92年4 月14日所發92建源字第41453 號律師函送達
    被告，作為起算遲延利息之依據，然未據原告提出回執以證
    明被告已收到催告函，是本件應以起訴狀之繕本送達被告，
    作為起算遲延利息之依據，方為適法。綜上，原告請求被告
    庚○○○ ○○○○ 給付原告美金壹拾參萬肆仟肆佰肆拾捌元及自民
    國94年12月9 日起至清償日止按年息百分之五計算之利息；
    請求被告甲○○○○○○○○○ ○○○ ○○○○○ ○○○○○給付原告美金參佰元
    及自民國94年9 月13日起至清償日止按年息百分之五計算之
    利息；請求被告丙○○○○ ○○○○○○○○○○○○○○○○○ 給付原告美金捌
    仟參佰元及自民國95年4 月25日起至清償日止按年息百分之
    五計算之利息；請求被告丁○○○○○○ ○○○○ ○○○○○○○○○○ ○○○○給
    付原告美金貳佰肆拾柒元及自民國95年4 月25日起至清償日
    止按年息百分之五計算之利息，為有理由，應予准許。逾此
    範圍之請求，為無理由，應予駁回。
九、原告與被告庚○○○ ○○○○ 陳明願供擔保，聲請宣告假執行或免
    為假執行，經核原告勝訴部分，合於法律規定，爰分別酌定
    相當之擔保金額宣告之（依新台幣對美元匯率32.62 計算）
    ；原告其餘假執行之聲請，因訴之駁回而失所依據，不予准
    許。
十、結論：原告之訴為一部有理由，一部無理由，依民事訴訟法
    第385 條第1 項前段、第79條、第85條第1 項前段，第390
    條第2 項、第392條，判決如主文。
中    華    民    國    95    年    7     月    20    日
                  民事第三庭    法  官  陳映如
以上正本係照原本作成
如對本判決上訴，須於判決送達後20日內向本院提出上訴狀
中    華    民    國    95    年    7     月    24    日
                                書記官  蘇哲男


司法院資訊處製作；財團法人民間司法改革基金會備份。
